臺灣高等法院高雄分院民事判決
                                     108年度重上字第33號
上  訴  人  陳立倫  

訴訟代理人  李兆隆律師
被上訴人    陳岱威  

兼法定代理  杜宗蘭  
人                  
被上訴人    陳劍鍠  
共      同  
訴訟代理人  蘇文奕律師
            陳郁芬律師
上列當事人間請求侵權行為損害賠償事件，上訴人對於中華民國
107年11月22日臺灣高雄地方法院107年度重訴字第132號第一審
判決提起上訴，本院於111年3月2日言詞辯論終結，判決如下：
    主  文
原判決除確定部分外，關於命上訴人給付被上訴人陳岱威逾新臺
幣柒佰肆拾肆萬零陸佰零壹元本息、給付被上訴人陳劍鍠、杜宗
蘭各逾新臺幣參拾萬元本息，及該部分假執行之宣告，暨訴訟費
用之裁判均廢棄。
上開廢棄部分，被上訴人在第一審之訴及假執行之聲請均駁回。
其餘上訴駁回。
第一（除確定部分外）、二審訴訟費用由上訴人負擔百分之七十
九，餘由被上訴人負擔。
    事實及理由
壹、程序方面：
    按本於道路交通事故有所請求而涉訟者，不問其標的金額或
    價額一律適用簡易程序，為民國110 年1 月22日修正施行之
    民事訴訟法第427 條第2 項第11款所明定。惟修正之民事訴
    訟法簡易訴訟程序施行後，於修正前已繫屬之事件曾經終局
    裁判者，其法院管轄權及審理程序，適用修正前之規定，民
    事訴訟法施行法第4 條之1 第2 款定有明文。查本件係因道
    路交通事故之請求而涉訟，於民事訴訟法簡易訴訟程序新法
    修正前即已繫屬原法院，且曾經原法院為終局裁判，依前引
    規定，應依舊法即由本院適用通常程序審理。
貳、實體方面：　　
一、被上訴人主張：上訴人於104年9月26日中午12時31分許，騎
    乘車牌號碼000-000號普通重型機車（下稱甲車），沿高雄
    市三民區大豐二路118巷由南往北方向直行，行經該巷與同
    區大豐二路交岔路口，穿越大豐二路往春陽街方向行駛之際
    ，應注意行經無號誌之交岔路口應減速慢行，作隨時停車之
    準備，行經路口劃設有「停」標字之路口，車輛駕駛人必須
    停車觀察，認為安全時，方得再開，竟疏未注意遵守，適被
    上訴人陳岱威騎乘車牌號碼000-000號普通重型機車（下稱
    乙車），沿大豐二路快車道由東往西方向行駛，甲車右後側
    車身與乙車車頭發生碰撞致人車倒地（下稱系爭事故），陳
    岱威因而受有頭部損傷併顱內出血及腦水腫、顱骨骨折、急
    性呼吸衰竭等傷害（下稱系爭傷害）。陳岱威因系爭事故受
    監護宣告，且終身喪失工作能力，日常生活無法自理，24小
    時均需專人照護，精神上受有莫大痛苦，已支出醫療費用新
    臺幣（下同）408,133元、增加生活上所需費用33,703元、
    看護費用共計8,768,729元，且受有喪失工作能力之損失6,0
    00,408元，及非財產上損害80萬元。而被上訴人陳劍鍠、杜
    宗蘭分別為陳岱威之父母，因系爭事故需長期照顧陳岱威，
    且無法期待陳岱威可為其盡孝，精神上甚為痛苦，故受有非
    財產上損害各50萬元。上訴人與陳岱威過失比例分別為70％
    、30％，過失相抵後，再扣除陳岱威已受領強制險保險金2,1
    57,273元，及上訴人得主張抵銷之損害6,532元。爰依民法
    第184條第1項前段、第191條之2、第193條第1項、第195條
    第1、3項規定，提起本件訴訟。聲明：(一)上訴人應給付陳
    岱威9,043,876元，及自106年6月29日起至清償日止，按年
    息5％計算之利息。(二)上訴人應各給付陳劍鍠、杜宗蘭35萬
    元，及均自106年5月9日起至清償日止，按年息5％計算之利
    息。(三)願供擔保，請准宣告假執行。
二、上訴人則以：伊就系爭事故固有過失，惟若非陳岱威超速行
    駛未減速，當不致發生事故，且陳岱威若有戴全罩式安全帽
    ，其頭部傷害當可減低，則應由陳岱威負主要過失責任，故
    伊與陳岱威應各負擔40％、60％之過失責任。又就陳岱威請求
    醫療費408,133元及增加生活上所需費用33,703元部分不爭
    執。就陳岱威請求之看護費用，於106年6月15日以前看護費
    661,123元不爭執，自106年6月16日起算之返家後照護費用
    部分，每月應以2萬元計算，依霍夫曼式計算法扣除中間利
    息，僅得請求4,632,875元。就陳岱威請求不能工作損失部
    分，除300,120元不爭執外，就其餘喪失工作能力請求5,700
    ,288元部分，因國立台灣大學醫學院附設醫院（下稱台大醫
    院）已鑑定陳岱威勞動力減損比例僅44％，故陳岱威僅得請
    求2,508,127元。至於被上訴人請求慰撫金過高，應調減為
    陳岱威50萬元、杜宗蘭及陳劍鍠各30萬元為適當。從而，陳
    岱威之損害共9,044,081元，過失相抵後為3,617,632元，再
    扣除陳岱威已受領強制險保險金2,157,273元為1,460,359元
    。又伊亦因系爭事故受有右手、右膝挫擦傷、機車毀損之損
    害，支出機車維修費10,200元、醫療費1,574元，及受有精
    神慰撫金10萬元之損害，依過失比例計算後為67,064元，爰
    主張抵銷，故陳岱威得請求伊給付金額應為1,393,295元；
    陳劍鍠、杜宗蘭得請求伊給付精神慰撫金應各為12萬元等語
    置辯。
三、原審判決上訴人應給付陳岱威9,043,876元本息，及給付陳
    劍鍠、杜宗蘭各35萬元本息，暨為附條件假執行或免為假執
    行宣告，並駁回被上訴人其餘之訴及假執行之聲請。上訴人
    就其敗訴之一部提起上訴，於本院聲明：㈠原判決關於命上
    訴人給付陳岱威超過1,393,295元本息、給付陳劍鍠、杜宗
    蘭各超過12萬元本息，與該部分假執行之宣告暨命負擔該部
    分訴訟費用之裁判，均廢棄。㈡上開廢棄部分，被上訴人在
    第一審之訴及假執行之聲請均駁回。被上訴人均於本院聲明
    ：上訴駁回。（至原判決駁回被上訴人其餘之訴及命上訴人
    給付陳岱威1,393,295元本息、給付陳劍鍠、杜宗蘭各12萬
    元本息部分，均已確定，非本件審理範圍。）
四、兩造不爭執事項：
  ㈠上訴人於104年9月26日中午12時31分許，騎乘甲車，沿高雄
    市三民區大豐二路118巷由南往北方向直行，行經該巷與同
    區大豐二路交岔路口，穿越大豐二路往春陽街方向行駛之際
    ，適陳岱威騎乘乙車，沿大豐二路快車道由東往西方向行駛
    ，甲車右後側車身與乙車車頭發生碰撞致人車倒地之系爭事
    故，陳岱威因而受有頭部損傷併顱內出血及腦水腫、顱骨骨
    折、急性呼吸衰竭等重大難治之重傷害；上訴人則受有右手
    、右膝挫擦傷之傷害。
  ㈡陳岱威因系爭事故已支出醫療費用408,133元。高雄醫學大學
    附設中和紀念醫院（下稱高醫）住院期間看護費32,000元、
    安南醫院住院期間看護費44,000元、安南醫院附設護理之家
    看護費用515,123元、復健費用7萬元（106年4月16日至106
    年6月15日聘請照顧服務員支出之費用7萬元），及增加生活
    上所需費用33,703元。
  ㈢上訴人因系爭事故支出機車維修費10,200元、醫療費用1,574
    元。
  ㈣陳岱威已受領強制汽車責任險保險金2,157,273元。
  ㈤上訴人因系爭事故涉犯過失傷害罪，經原審法院106年度交易
    字第57號刑事判決有罪，上訴人不服提起上訴，經本院107
    年度交上易字第57號刑事判決撤銷改判處有期徒刑5月，得
    易科罰金確定（下稱系爭刑案）。
  ㈥依高雄市車輛行車事故鑑定覆議會鑑定覆議意見書之意見，
    記載：上訴人未依標線（停）指示停車禮讓乙車先行，為肇
    事原因；陳岱威超速行駛，同為肇事原因等語。
  ㈦陳劍鍠為杜宗蘭之前夫，兩人育有獨子即陳岱威，陳岱威係8
    4年9月18日生，未婚、無子女，因系爭事故所致傷害而受監
    護宣告，由杜宗蘭擔任監護人。
五、本件爭點：
  ㈠陳岱威就系爭事故是否與有過失？若有，過失比例為何？
　㈡被上訴人得請求之金額為何？　
  ㈢上訴人可否主張抵銷？
六、陳岱威就系爭事故是否與有過失？若有，過失比例為何？
  ㈠經查，被上訴人主張上訴人於上開時地，騎乘甲車沿高雄市
    三民區大豐二路118巷由南往北方向行駛，行經該巷與大豐
    二路無號誌交岔路口，穿越大豐二路往春陽街方向行駛之際
    ，斯時適有陳岱威騎乘乙車，沿同上大豐二路路段快車道由
    東往西方向行駛，兩車因而發生碰撞，致陳岱威受有系爭傷
    害，為上訴人所不否認，且有道路交通事故談話紀錄表、道
    路交通事故現場圖、道路交通事故調查報告表(一)、(二)-1
    、道路交通事故談話紀錄表、現場照片、高醫出具診斷證明
    書在卷為證（見系爭刑案警卷第5、10、16-24、29-36頁）
    ，堪予認定。
  ㈡按駕駛人駕駛汽車，應遵守道路交通標誌、標線、號誌之指
    示；道路交通安全規則第90條第1項前段定有明文。次按汽
    車行經無號誌之交岔路口應減速慢行，作隨時停車之準備，
    道路交通安全規則第93條第1項第2款定有明文。又按道路標
    示「停」字，用以指示車輛至此必須停車再開。設於停止線
    將近之處，本標字與道路交通標誌標線號誌設置規則第58條
    「停車再開」標誌得同時設置或擇一設置；而「停車再開標
    誌」，用以告示車輛駕駛人必須停車觀察車輛、行人，認為
    安全時，方得再開，道路交通標誌標線號誌設置規則第177
    條第1項、第58條第1項前段亦分別定有明文。查：
  ⒈依系爭刑案一審勘驗現場監視器拍攝之畫面所示，上訴人於
    上開巷口擬穿越大豐二路往春陽街方向行駛，案發前之12時
    38分4秒許，曾轉頭向陳岱威行經之大豐二路路段，視線前
    方即可見陳岱威騎乘乙車在上開大豐二路快車道由東往西駛
    來，之後上訴人仍繼續向前行駛，而旋即發生碰撞等情，有
    系爭刑案一審勘驗現場路口監視器影像之勘驗筆錄及擷取照
    片在卷可稽（見系爭刑案交易卷㈡第31至32頁背面、35頁背
    面至36頁）；又上訴人於事發後即於警詢陳稱：伊車行至路
    口時，見右側乙車於大豐二路上由東向西而來，但當時該車
    尚遠，伊便起步向北直行，車行快到春陽街時，伊車右側突
    被其碰撞而倒地等語（見警卷第21頁道路交通談話紀錄表）
    ，嗣於警詢時亦陳述：「…我在大豐二路118巷口有先停下看
    左右有無來車，我有看見右方被害人（指陳岱威）在大豐二
    路與正忠路口東向西直行，才往春陽街繼續直行…。」「…我
    感覺乙車好像騎很快，因為對方離我有一段距離。」等語（
    見警卷第2頁背面、第3頁）；則審酌談話紀錄表製作時間係
    事發當日之13時1分許於事故現場製作（見警卷第21頁），
    距離系爭事故發生半小時，最接近事發之時，記憶猶新，可
    知上訴人在上開巷口停車時有見到陳岱威之乙車自東向西大
    豐二路駛來，感覺乙車速度快，且尚有一段距離等情，足認
    上訴人確在事發前業已親見陳岱威騎乘乙車駛來，而未待乙
    車通過，猶仍決定往前行駛。而前開大豐二路118巷口路面
    有「停」標字此情，有現場照片在卷可憑（見警卷第27頁下
    方照片），依前述駕駛人駕駛汽車，自應遵守至此必須停車
    再開之指示之規定，上訴人考領有普通重型機車之駕駛執照
    （見系爭刑案審交易卷第10頁），自應知悉並遵守該規定，
    再參以道路交通事故調查報告表（一）記載事發發當時天候
    晴、日間自然光線、柏油路面乾燥無缺陷、無障礙物、視距
    良好等其以觀，應認客觀上並無不能注意之情事，堪認上訴
    人騎乘甲車行駛至上開交岔路口，應禮讓陳岱威乙車通過，
    亦即應持續停等至確認陳岱威乙車通過安全無虞後再行穿越
    ，上訴人雖曾一度停止，然其已看見乙車自大豐二路遠處駛
    來，竟疏未注意禮讓陳岱威之乙車先行，即貿然穿越大豐二
    路，因而肇致系爭事故，且上訴人對於未依標線（停）指示
    停車至禮讓陳岱威先行後再行駛，同為肇事原因乙節不爭執
    （見本院卷㈠第248頁），則上訴人對系爭事故之發生有過失
    至明。再者，陳岱威因系爭事故受有系爭傷害，為被上訴人
    所不爭執，則上訴人之過失傷害行為與陳岱威所受系爭傷害
    之結果具相當因果關係，是上訴人應就陳岱威所受系爭傷害
    負侵權行為之責任。
  ⒉次按汽車駕駛人行經無號誌之交岔路口，道路設有「慢」標
    字用以指示，車輛駕駛人必須減速慢行，作隨時停車之準備
    ，道路交通安全規則第93條第1項第2款、道路交通標誌標線
    號誌設置規則第163條定有明文。陳岱威乃考領有普通重型
    機車之駕駛執照之人，對於前開規定自無不知之理，本件肇
    事路口為無號誌交岔路口，且大豐二路由東往西路口道路設
    有「慢」標字，亦有103年7月及105年3月Google街景圖可佐
    （見系爭刑案一審卷㈠第12頁、二審卷第7頁）。再參以陳岱
    威乙車與上訴人甲車相撞後，現場遺有乙車刮地痕25.5公尺
    ，且依前述陳岱威之傷勢嚴重，足認陳岱威事發時並未減速
    慢行；若陳岱威能遵守減速慢行，作隨時停車之準備之規定
    ，應能採取適當安全應變措施，以降低或避免本件事故之發
    生，是上訴人前述過失行為雖為系爭事故肇事原因，惟陳岱
    威未減速慢行，其對於系爭事故之發生，應與有過失。是陳
    岱威於系爭事故之發生亦有行經無號誌之交岔路口，未減速
    慢行，作隨時停車之準備，堪以認定。綜合上訴人及陳岱威
    過失情節，應認上訴人之過失比例為60％，陳岱威之過失比
    例為40％。
　⒊上訴人抗辯：陳岱威係超速行駛致生系爭事故云云，為陳岱
    威否認。然查，高雄市車輛行車事故鑑定覆議會（下稱鑑定
    覆議會）鑑定覆議意見書（系爭刑案一審卷㈠第72-73頁），
    固以陳岱威之乙車現場遺有刮地痕25.5公尺推算，事發前乙
    車之行車速度已達時速56.9公里等語（同上卷第73頁），而
    認陳岱威有超速行駛之過失乙節，並有鑑定覆議會檢附之車
    輛行車事故鑑定車速參考速算表（見系爭刑案一審卷㈠第83
    、84頁，下稱速算表）在卷可參。惟該車速參考速算表載明
    僅供該會鑑定之參考，且該表之參考依據係出自「輕型機車
    倒地時刮地痕摩擦係數探討」（96年度車輛行車事故鑑定技
    術研討會論文集），並非法律明文或主管機關交通部制定頒
    佈；此外，再參酌機車倒地時刮地痕跡摩擦係數部分，尚因
    影響摩擦係數之因素複雜，會受到路面粗糙程度、晴天或雨
    天、機車飾板或車架等影響，變數甚多，且該速算表所指刮
    地痕摩擦係數探討所討論之車種是指輕型機車，已與乙車屬
    普通重型機車有所不符（見系爭刑案審交易卷第10頁）等情
    以觀，故鑑定覆議會之鑑定意見就乙車於系爭事故發生時之
    行車速度，僅憑車速參考速算表逕而認定乙車時速已達56.9
    公里乙節，尚難逕採。
　⒋至於上訴人抗辯：陳岱威未戴妥安全帽，且陳岱威若有戴全
    罩式安全帽，安全帽不致於因事發而彈開，且其頭部傷害也
    可減低云云。然查，據系爭刑案中證人即在事發發地點附近
    工作之早餐店人員洪雋紘於審理時證稱：案發時伊聽到很大
    的碰撞聲後有出去察看，當時有看到一頂安全帽滾落到對面
    日本料理店那邊，並看到2輛機車倒地等語（見系爭刑案一
    審卷㈠第37至40頁），惟證人洪雋紘之證詞僅能證明事發後
    陳岱威之安全帽曾滾落在地，無從證明其未戴妥安全帽，且
    道路交通安全規則第88條第1項第5款及第2項規定，即機車
    駕駛人應配戴安全帽，應為乘坐機車用之安全帽，經經濟部
    標準檢驗局檢驗合格，且於帽體貼有商品檢驗標識，及帽體
    必須齊全，並無毀損、鬆脫或變更之情事，以及配帶時安全
    帽應正面朝前及位置正確，於顎下繫緊扣環，安全帽並應適
    合頭形，穩固戴在頭上，不致上下左右晃動，且不可遮蔽視
    線；可知道路交通安全規則並無規範機車駕駛人需配戴「全
    罩式」安全帽。此外，上訴人就其主張若有戴全罩式安全帽
    ，將不會導致安全帽彈開，且其頭部傷害也可減低乙節，並
    未舉出其他證據以實其說，要難認陳岱威有未戴妥安全帽之
    過失，上訴人上開抗辯無足為採。
七、被上訴人得請求之金額為何？
　㈠醫療費用、增加生活所需費用：陳岱威主張因系爭事故，支
    出醫療費408,133元、增加生活所需費用33,703元，為上訴
    人所不爭執（不爭執事項㈡所載），應堪採認。
　㈡工作損失及減少勞動能力：
　⒈陳岱威主張其自事故發生起即104年9月26日起至105年12月31
    日止計15個月，每月基本工資為20,008元，工作損失為300,
    120元乙節（見本院卷㈠第247頁背面），為上訴人不爭執，
    應堪認定。
　⒉陳岱威主張自106年1月1日起之工作損失部分：
　　陳岱威主張於106年1月1日尚不滿22歲，茲以22歲計算，計
    算至65歲之退休年齡，尚可工作43年，謹以106年1月1日起
    之基本工資每月21,009元計算，每年金額為252,108元，則
    依霍夫曼計算法扣除中間利息之金額為5,700,288元（252,1
    08元×22.6105＝5,700,288元）等情，上訴人對每年工資、工
    作年限不爭執（見本院卷㈠第248頁），惟否認勞動能力全部
    喪失，抗辯：陳岱威之勞動力減損比例為44%，依此計算金
    額為2,508,127元云云。查：陳岱威主張因系爭事故受有頭
    部損傷併顱內出血及腦水腫、顱骨骨折、急性呼吸衰竭等傷
    害，經送醫治療後，其意識仍譫妄，另其四肢無力且關節活
    動受限、無法自行翻身坐起或移位，日常生活無法自理等情
    ，有安南醫院106年5月20日及107年1月17日診斷證明書附卷
    （見原審卷第62至63頁）可證，且經聲請本院送請台大醫院
    鑑定結果，認依陳岱威目前病症腦部受傷程度，記憶力顯著
    受損，學習能力下降，精神狀態易衝動，應該是終身無法再
    從事任何工作等語，有台大醫院110年5月14日校附醫秘字第
    1100902434號函（下稱110年5月14日函）在卷可稽（見本院
    卷㈠第223-225頁），可知鑑定結果認定依陳岱威目前已達終
    身無法從事任何工作。雖鑑定意見亦認：援用美國醫學會「
    永久障害評估指引」之評估方式，結果認病人（指陳岱威）
    於110年04月19日本院環職部評估之整體評估功能量表分數(
    GAF)為31-40分區間，根據AMA　table13-10，減損程度為20
    %。目前病人因左側上肢無法執行部分日常生活活動，且左
    手痙攣，肌力下降，根據AMAtable13-11，非慣用手減損程
    度為23%。走路方面，病人因左侧偏癱，走樓梯上下樓、移
    行偶爾發生困難，根據AMAtable13-12，減損程度為10%。综
    合上述各項遺存障害，病人於神經系統方面之所受勞動能力
    減損之比例44%等語（見本院卷㈠第223-225頁）；可見鑑定
    報告所謂勞動能力減損，係就陳岱威左側上肢、左手痙攣，
    肌力下降，以及走樓梯上下樓、移行偶爾發生困難等之肢體
    能力減損程度之評估，乃指身體方面之活動能力而言，與民
    法第193條第1項之「勞動能力」係指謀生能力及工作能力（
    最高法院72年度台上字第1550號判決可參）容有不同。再經
    本院函詢台大醫院，猶回覆以：援用美國醫學會「永久障害
    評估指引」綜合評估病人（指陳岱威）所受勞動能力減損比
    例為44%，勞動能力部分減損或完全喪失，與是否終身無法
    再從事任何工作並無直接關係等語，有110年12月30日校附
    醫秘字第1100906060號函（下稱110年12月30日函，見本院
    卷㈡第93-95頁），益證鑑定意見認定陳岱威終身無法再從事
    任何工作，堪認陳岱威工作能力因而喪失。故被上訴人主張
    ：陳岱威終身無法工作，故工作能力喪失等語，應屬可採。
　⒊從而，陳岱威主張其自106年1月1日起，以每月基本工資為21
    ,009元為計算，至65歲退休年齡，尚可工作43年，每年金額
    為252,108元，則其主張工作能力之損害，而一次給付依霍
    夫曼計算法扣除中間利息之金額為5,700,288元（計算式：2
    52,108×22.6105＝5,700,288元），此計算式為上訴人所不爭
    執（見本院卷㈠第248頁），陳岱威此部分之主張，應屬有據
    。
　⒋綜上，陳岱威請求上訴人賠償勞動能力損失共6,000,408元（
    計算式300,120元＋5,700,288元＝6,000,408元），為有理由
    ，應予准許。
  ㈢看護費：
　⒈陳岱威主張其於發生系爭事故後，在高醫共支付看護費用32,
    000元，於安南醫院住院期間共支付看護費用44,000元，出
    院後入住安南醫院附設護理之家，自104年12月28日起至106
    年4月15日止共支出515,123元，另因照顧、復健所需，自10
    5年9月20日起每月支出35,000元聘請專業照顧服務員為其照
    顧、復健，僅請求自106年4月16日至106年6月15日止共2個
    月之支出費用共70,000元，有陳岱威之看護費收據、診斷證
    明書為證（見附民卷第46至58頁、71頁，原審卷第62至63頁
    ），為上訴人所不爭執（見本院卷㈠249頁、卷㈡第35頁），
    則其請求此部分看護費用661,123元，洵屬有據。　
  ⒉陳岱威主張其後續返家即自106年6月16日起聘請專業照顧服
    務員為其照顧、復健，至餘命期間55年（即至161年6月15日
    止（見原審卷第70頁），亦即於系爭事故發生後之平均餘命
    應為55年扣除23.3年後之31.7年，每月支出照顧、復健費用
    35,000元，依霍夫曼式計算法扣除中間利息計算共8,107,60
    6元乙節。上訴人對此期間被上訴人有僱請看護之必要以及
    平均餘命31.7年均不爭執（見本院卷㈠第247頁背面），且上
    訴人於原審對陳岱威自106年6月16日起至餘命為止，每月支
    出照顧、復健費用35,000元亦表示不爭執（見原審卷第70頁
    ）；則依霍夫曼式計算法扣除中間利息（首期給付不扣除中
    間利息）核計其金額為8,107,606元【計算方式：420,000*1
    9.00000000+420000*0.7*（19.00000000-00.00000000）] =
    8,107,606（小數點以下四捨五入）】。上訴人嗣雖改稱：
    陳岱威應以僱請外籍看護工之薪資，行情每月約為2萬元計
    算云云，然其就此並未提出其他反證證明陳岱威每月看護費
    僅支出2萬元，以推翻前揭自認，自難遽採。從而，陳岱威
    請求上訴人賠償自106年6月16日起後續照顧、復健費用共計
    8,107,606元，即屬有據，逾此部分請求，則屬無據。
  ⒊綜上，陳岱威請求上訴人賠償看護費用8,768,729元（計算式
    ：32,000＋44,000＋515,123＋70,000＋8,107,606＝8,768,729）
    ，自屬有據。　
　㈣精神慰撫金：
　⒈按法院酌定慰撫金額時，應斟酌加害人與被害人雙方之身分
    、資力與加害程度，及其他各種情形核定之；慰撫金是否相
    當，應以加害行為之加害程度及被害人所受痛苦，斟酌加害
    人及被害人之身分、經濟地位等各種情形定之（最高法院47
    年度台上字第1221號、51年度台上字第223號判決意旨參照
    ）。陳岱威因上開車禍因而受有頭部損傷併顱內出血及腦水
    腫、顱骨骨折、急性呼吸衰竭等傷害，經送醫治療後，生活
    方面需他人完全協助，注意力判斷能力定向感及計算能力抽
    象思考能力有明顯缺失，因心智缺陷，致不能為意思表示或
    受意思表示，不能辨識其意思表示之效果，回復可能性甚低
    ，曾經台灣台南地方法院104年度監宣字第540號為監護宣告
    ，有該裁定為證（附民卷第9至10頁）；嗣經台大醫院110年
    5月14日函覆鑑定報告，記載：陳岱威現況並非植物人，但
    認知功能有顯著受損，短期記憶力差，情緒易怒，在日常生
    活衛生保健方面，可以自行吃飯，洗手，但複雜的諸如洗澡
    ，仍然需要協助。而目前認知功能，例如記憶力、定向力、
    判斷力及生活處理能力仍然顯著減退，日常生活高度依賴家
    人，日常生活衛生保健暨精神行為方面，終身均需照護員全
    程看護，且終身無法從事任何工作等語（見本院卷㈠第223-2
    25頁），足見陳岱威認知功能顯著減退，終身均需照護員全
    程看護，堪認其精神上自受有相當之痛苦，上訴人之不法侵
    害行為應屬情節重大，應堪認定。
　⒉本院審酌陳岱威為系爭事故發生時就讀正修科技大學，於104
    至105年均無財產資料，僅於105年有利息所得1萬餘元；上
    訴人為大學畢業，任職於居家消毒除蟲公司，職位是病媒防
    治師，月薪約25,000元，於104至105年僅有薪資所得各7萬
    餘元、23萬餘元，名下均無財產資料等情，業經兩造陳明在
    卷（見原審卷第22、70頁），並有司法院稅務電子閘門財產
    所得調件明細表在卷可稽（見原審卷第33-1頁證物袋內），
    及兩造身分、社會地位、智識水準及陳岱威所受傷害程度等
    一切情形，認陳岱威請求上訴人賠償精神慰撫金80萬元，應
    屬適當。
　⒊另按不法侵害他人基於父、母、子、女或配偶關係之身分法
    益而情節重大者，被害人雖非財產上之損害，亦得請求賠償
    相當之金額，民法第195條第3項、第1項定有明文。此乃保
    護基於父母或配偶與本人之親密關係所生之身分法益所為之
    規定（最高法院100年度台上字第992號民事判決參照）。次
    按父母，於子女受重傷害時起持續照顧，且因子女須終身仰
    賴他人照護，無法享有生活扶持與孝親之情，堪認身分法益
    受侵害且情節重大（最高法院109年度台上字第1608號民事
    裁定參照）。經查，陳劍鍠、杜宗蘭為陳岱威之父母，因陳
    岱威發生系爭事故受有系爭傷害，須終身仰賴他人照護，無
    法享有生活扶持與孝親之情，堪認陳劍鍠、杜宗蘭身分法益
    受侵害且情節重大，請求上訴人賠償非財產上損害，自屬有
    據。本院審酌陳劍鍠、杜宗蘭均為博士學歷，陳劍鍠現為屏
    東大學擔任教授，年收入約130萬元，杜宗蘭事發時於加拿
    大溫哥華文具公司工作並兼職教授語言，年收入約100萬元
    ，業據陳劍鍠、杜宗蘭自陳在卷（見原審卷第22頁），有卷
    附稅務電子閘門財產所得明細表可稽（見原審卷第33-1頁證
    物袋）。上訴人之學經歷及財產狀況，已如前述，暨陳劍鍠
    、杜宗蘭及上訴人之身分、年齡、地位、經濟狀況，所受傷
    害程度等一切情狀，認陳劍鍠、杜宗蘭各請求上訴人賠償之
    精神慰撫金50萬元、50萬元，應為適當。
　㈤綜上，陳岱威因系爭事故所受損害應為16,010,973元（計算
    式：408,133元＋33,703元＋6,000,408元＋8,768,729元＋800,0
    00元＝16,010,973元）。陳劍鍠、杜宗蘭各為50萬元。
　㈥按損害之發生或擴大，被害人與有過失者，法院得減輕賠償
    金額或免除之，民法第217條第1項定有明文。又按間接被害
    人之損害賠償請求權，自理論言，雖係固有之權利，然其權
    利係基於侵權行為之規定而發生，自不能不負擔直接被害人
    之過失，倘直接被害人於損害之發生或擴大與有過失時，依
    公平之原則，亦應有民法第217條過失相抵規定之適用（最
    高法院73年度台再字第182號判決、95年度台上字第758號判
    決意旨參照）。系爭事故上訴人之過失比例為60%，陳岱威
    之過失比例為40%，業已認定如前，自應以陳岱威過失程度
    之比例，減輕上訴人應負之賠償責任，依此過失比例計算後
    ，陳岱威得請求之金額為9,606,584元（計算式：16,010,97
    3元×60％＝9,606,584元，元以下四捨五入）。又依前開說明
    ，陳劍鍠、杜宗蘭請求上訴人賠償精神慰撫金，應有民法第
    217條第1項過失相抵規定之適用，是上訴人應賠償陳劍鍠、
    杜宗蘭之精神慰撫金分別為30萬元（計算式：50萬×60%＝30
    萬元）。
　㈦再按保險人依強制汽車責任保險法規定所為之保險給付，視
    為被保險人損害賠償金額之一部分，被保險人受賠償請求時
    ，得扣除之，強制汽車責任保險法第32條定有明文。查陳岱
    威已因本件車禍受傷共已領取強制汽車責任保險理賠2,157,
    273元，此有國泰世紀產物保險股份有限公司給付陳岱威上
    開理賠之存摺交易明細在卷（見原審卷第29至31頁）可證，
    則依前開規定，上開賠償金額應再扣除陳岱威受領之上開強
    制汽車責任保險金，應為7,449,311元（計算式：9,606,584
    元-2,157,273元=7,449,311元），堪予認定。
八、上訴人就系爭事故受有損害主張抵銷部分：上訴人主張其因
    系爭事故亦受有機車維修費10,200元、支出醫療費用1,574
    元之損害、並得請求精神慰撫金10萬元，上開金額主張與陳
    岱威請求金額抵銷一節，業據其提出車損照片、債權讓與契
    約書、估價單、高醫醫療費用收據在卷（見附民卷第77至83
    頁）為證，被上訴人對上訴人之支出機車維修費10,200元、
    醫療費用1,574元之金額不爭執（見原審卷第53頁）。惟抗
    辯：上訴人請求精神慰撫金10萬元金額過高云云。經查，上
    訴人因系爭事故受有右手、右膝挫擦傷之傷害（見不爭執事
    項㈠所載），則其主張受有身體及精神上之痛苦，並請求精
    神慰撫金，尚屬有據，經審酌陳岱威與上訴人前揭所述身分
    、地位、經濟、過失程度及上訴人所受傷害尚屬輕微，該痛
    苦之程度等一切情狀，認上訴人請求精神慰撫金10,000元為
    適當，逾此部分請求，即屬無據。是以上訴人因系爭事故所
    受損害金額為21,774元（計算式：10,200元＋1,574元＋10,00
    0元＝21,774元）。而系爭事故應由上訴人負擔60%之過失責
    任，陳岱威需負擔40%之過失責任，已如上述，故以此為計
    算，本件上訴人得主張抵銷之金額應為8,710元（計算式：2
    1,774元×40％＝8,710元，元以下四捨五入）。經與陳岱威上
    開得請求之金額相抵後，陳岱威得請求上訴人給付金額應為
    7,440,601元（計算式：7,449,311元－8,710元＝7,440,601元
    ），自屬有據。
九、綜上所述，陳岱威依民法第184條第1項前段、第191條之2、
    第193條第1項、第195條第1項規定，請求上訴人給付7,440,
    601元，及自附帶民事訴訟變更聲明狀繕本送達翌日即106年
    6月29日（於106年6月28日送達上訴人，見附民卷第89頁之
    送達證書）起至清償日止，按年息5%計算之利息，為有理由
    ，應予准許，逾此部分之請求，應予駁回。陳劍鍠、杜宗蘭
    依民法第195條第1、3項規定，請求上訴人給付各30萬元，
    及自起訴狀繕本送達翌日即106年5月9日（於106年5月8日送
    達上訴人，見附民卷第64頁送達證書）至清償日止，按年息
    5%計算之利息，自屬正當，應予准許，逾此部分之請求，應
    予駁回。上開應准許部分，兩造均陳明願供擔保請准、免於
    假執行宣告，核無不合，應予准許，逾此部分，其假執行聲
    請失所依附，應予駁回。從而，原審就超過上開應予准許部
    分，為上訴人敗訴之判決，自有未洽，上訴意旨指摘原判決
    此部分不當，求予廢棄改判，為有理由，爰由本院廢棄改判
    如主文第二項所示。至於上開應准許部分，原審為上訴人敗
    訴之判決，並無不合。上訴人仍執陳詞，指摘原判決此部分
    不當，求予廢棄改判，為無理由，應駁回上訴。
十、本件事證已臻明確，兩造其餘之攻擊或防禦方法及所用之證
    據，經本院斟酌後，認為均不足以影響本判決之結果，爰不
    逐一論列，附此敘明。
十一、據上論結，本件上訴為一部有理由，一部無理由，判決如
    主文。
中　　華　　民　　國　 111　　年　　3　　月　　23　　日
                            民事第六庭
                                審判長法  官  魏式璧
                                      法  官  黃悅璇
                                      法  官  郭慧珊
以上正本證明與原本無異。
上訴人及陳岱威如對本判決上訴，須於判決送達後20日內向本院
提出上訴狀，其未表明上訴理由者，應於上訴後20日內向本院提
出上訴理由書（均須按他造當事人之人數附繕本）。
上訴時應提出委任律師或具有律師資格之人之委任狀，並依附註
條文規定辦理。如委任律師提起上訴者，應一併繳納上訴審裁判
費。
陳劍鍠、杜宗蘭不得上訴。
中　　華　　民　　國　　111 　年　　3 　　月　　23　　日
                                書記官  李采芹

附註：
民事訴訟法第466條之1：
對於第二審判決上訴，上訴人應委任律師為訴訟代理人，但上訴
人或其法定代理人具有律師資格者，不在此限。
上訴人之配偶、三親等內之血親、二親等內之姻親，或上訴人為
法人、中央或地方機關時，其所屬專任人員具有律師資格並經法
院認適當者，亦得為第三審訴訟代理人。
第1項但書及第2項情形，應於提起上訴或委任時釋明之。